臺灣高等法院刑事判決　　　　　　　　100年度上易字第648號
上　訴　人
即　被　告　歐國樑
上　訴　人
即　被　告　歐昶聖
前列二人共同
選任辯護人　謝良駿律師
　　　　　　邱靖貽律師
　　　　　　呂秋律師
上列上訴人因妨害自由等案件，不服臺灣士林地方法院99年度易
字第176 號，中華民國99年12月28日第一審判決（起訴案號：臺
灣士林地方法院檢察署99年度偵字第1265號），提起上訴，本院
判決如下：
    主  文
原判決撤銷。
歐國樑犯毀損他人物品罪，拾罪，各論處如附表一所示之刑；又
共同犯恐嚇危害安全罪、恐嚇危害安全罪、強制未遂罪，各論處
如附表二所示之刑。應執行有期徒刑拾月，如易科罰金，以新臺
幣壹仟元折算壹日，緩刑伍年。
歐昶聖共同犯恐嚇危害安全罪，處有期徒刑貳月，如易科罰金，
以新臺幣壹仟元折算壹日。
    事  實
一、歐國樑與歐昶聖為父子關係，其二人與址設臺北市士林區○
    ○○路104 巷16號之金祥力影像科技有限公司（下稱金祥力
    公司，登記負責人楊舒雯）實際負責人即楊舒雯之夫曹永燦
    係鄰居。歐國樑認金祥力公司及曹永燦長期霸佔路邊停車位
    ，而心有不滿，且其所有營業小客車（起訴書誤載為自用小
    客車）停在臺北市士林區○○○路104 巷內屢遭不詳人士割
    劃板金，懷疑係曹永燦或金祥力公司員工所為，竟萌生報復
    之念，分別基於毀損之犯意，於如附表編號1 至10所示之時
    間，均自其位於金祥力公司對面之臺北市士林區○○○路10
    4 巷7 弄3 號5 樓住處頂樓陽臺，以石頭、磚塊、煙灰缸及
    酒瓶等硬物，向金祥力公司門口處丟擲，各損壞如附表所示
    被害人所有如附表所示之物品，足以生損害於金祥力公司、
    曹永燦、楊舒雯、呈鋼有限公司（下稱呈鋼公司）及梁錫雲
    。
二、歐國樑與歐昶聖復共同基於恐嚇之犯意聯絡，於98年10月17
    日上午9 時許，在臺北市士林區○○○路104 巷7 弄口，由
    歐國樑向曹永燦恫稱：「我就是要跟你開戰了啦」、「你隨
    時準備車被砸啦」、「你看你車會不會被砸，不會結束」等
    語，歐昶聖則手持菜刀置於腰際，刀刃向上、向外，對著曹
    永燦，並向之恫稱：「要讓你吃土豆（臺語，意指子彈）」
    等語，以此等加害生命、身體、財產之事恐嚇曹永燦，使曹
    永燦因而心生畏懼，致生危害於安全。歐國樑於前揭恫嚇之
    同時，並以公然侮辱之犯意，在前揭不特定人得共見共聞之
    地以「幹你娘」、「幹你娘雞歪」、「幹你娘老雞歪」、「
    肏你媽屄」等穢語辱罵曹永燦。
三、歐國樑所有之營業小客車屢遭人割劃板金而多次烤漆維修，
    有相當費用之支出，因懷疑係曹永燦或金祥力公司員工所為
    ，竟為使曹永燦賠償其修車費用，乃基於以脅迫使人行無義
    務事之犯意，於98年10月21日凌晨0 時許，在臺北市士林區
    ○○○路104 巷7 弄口，向曹永燦恫稱：「事情要處理嗎，
    拿10萬元出來處理，不處理也沒關係，那就準備要開戰」等
    語，致曹永燦心生畏懼，以此脅迫方式向曹永燦索賠，而欲
    使曹永燦行該無義務之事。然因曹永燦認割劃板金之事非己
    所為，拒絕依要求付款而未得逞。歐國樑於前揭恫嚇脅迫索
    賠之同時，並以公然侮辱之犯意，在前揭不特定人得共見共
    聞之地以「幹你娘」、「幹你娘雞歪」、「幹你娘老雞歪」
    、「肏你媽屄」等穢語辱罵曹永燦。
四、歐國樑又於98年11月17日上午10時許，在臺北市士林區○○
    ○路104 巷7 弄路口，向曹永燦及楊舒雯夫妻恫稱：「你三
    不五時就要注意有無石頭丟到你家來」、「恁爸…晚上砸不
    到車，白天砸你辦公室啦，總會砸到」、「高興我就砸」等
    語，以此等加害財產之事恐嚇曹永燦及楊舒雯，使該二人因
    而心生畏懼，致生危害於安全。另歐國樑於前揭恫嚇之同時
    ，並以公然侮辱之犯意，在前揭不特定人得共見共聞之地以
    「幹你娘」、「幹你娘雞歪」、「幹你娘老雞歪」、「肏你
    媽屄」等穢語辱罵曹永燦。
五、案經金祥力公司、呈鋼公司、梁錫雲、楊舒雯告訴及曹永燦
    訴由臺北市政府警察局士林分局報告臺灣士林地方法院檢察
    署檢察官偵查起訴。
    理  由
壹、關於證據能力：
一、按被告以外之人於偵查中向檢察官所為之陳述，除顯有不可
    信之情況者外，得為證據；證人、鑑定人依法應具結而未具
    結者，其證言或鑑定意見，不得作為證據，刑事訴訟法第15
    9 條之1 第2 項、第158 條之3 分有明文。本件告訴人曹永
    燦、楊舒雯於偵訊時向檢察官所為之陳述，並未經具結，依
    上規定，該等偵訊時之陳述，均不得作為認定被告有罪之證
    據。
二、其餘本件資以認定事實所憑之卷證資料，檢察官及被告歐國
    樑於原審及本院準備程序與審理時、被告歐昶聖於原審及本
    院審理時均不爭執證據能力（見原審卷第35頁反面、第56至
    59頁），且無證據證明係公務員違背法定程序所取得，又卷
    內書證亦無刑事訴訟法第159 條之4 第1 款、第2 款之顯有
    不可信情況，均有證據能力。
貳、實體部分：
一、被告等於本院審理中對於前揭事實坦承認罪，核與證人即告
    訴人曹永燦於警詢陳述：如附表所示被害人所有如附表所示
    之物品遭人砸損、曾與被告歐國樑因車損糾紛碰面口角爭執
    、被告歐國樑口出穢語（見偵卷第8 至9 、13至16頁）、證
    人即臺北市士林區忠誠里里長曾坤來證述：有人在該處丟擲
    物品砸毀曹永燦汽車、被告歐國樑與曹永燦見面爭吵發生很
    多次（見偵卷第289 、290 頁，原審卷第54頁）、證人即呈
    鋼公司負責人黃中雖之妻梁錫雲證稱：其使用車牌號碼ECP-
    276 號輕型機車遭人自對面樓上以石頭砸損（見偵卷第298
    頁，原審卷第52頁反面）、證人即曾到現場處理之員警黃謙
    勛於偵訊證稱：現場看到汽機車都有被磚塊砸損、在現場被
    告歐國樑與曹永燦有起爭執（見偵卷第311 至312 頁）等情
    節相符，並有如附表所示物品遭損壞之現場照片、車號查詢
    汽車車籍、富群汽車修護工作單等在卷可稽（見偵卷第33至
    56、63至73、75、119 至273 頁），且告訴人曹永燦提出之
    現場監視錄影（下稱本案監視錄影）、現場錄音光碟（下稱
    本案錄音），及證人黃謙勛提出之98年10月17日現場錄影光
    碟（下稱98年10月17日錄影），於偵查中經檢察官指揮檢察
    事務官勘驗（法院組織法第66條之3 第1 項第1 款參照）結
    果，亦見於98年10月17日上午5 時許、98年10月21日上午10
    時許、98年11月23日凌晨1 時許、98年11月26日下午2 時許
    ，均有人自金祥力公司對面房屋頂樓，向金祥力公司門口丟
    擲物品，分別落在停放該處汽、機車及盆栽上（見偵卷第82
    至94頁），於98年10月17日、同年11月17日被告有口出「幹
    你娘」、「幹你娘雞歪」、「幹你娘老雞歪」、「肏你媽屄
    」等穢語（見偵卷第107 至109 、111 、315 至316 頁）之
    情，有卷存該勘驗筆錄及監視錄影畫面翻拍照片為憑。被告
    歐昶聖則坦承：98年10月17日當日伊有拿菜刀，伊認為拿菜
    刀很不恰當且知道拿菜刀會造成人家畏懼等節（見審易卷第
    31頁），亦與證人曹永燦於警詢陳述及原審審理時證稱：被
    告歐昶聖當日有持菜刀（見偵卷第9 、15頁，原審卷第51頁
    ）、證人曾坤來證述：歐昶聖有拿菜刀（見偵卷第290 頁，
    原審卷第55頁）等情相符。以上各情均堪認定。
二、論罪科刑：
  (一)核被告歐國樑於事實欄一所為，均係犯刑法第354 條之毀損
    他人物品罪；於事實欄二、四所為，係犯同法第305 條之恐
    嚇危害安全罪及同法第309 條第1 項之公然侮辱罪；於事實
    欄三所為，係犯同法第304 條第2 項、第1 項之強制未遂罪
    及同法第309 條第1 項之公然侮辱罪。被告歐昶聖於事實欄
    二所為，則係犯刑法第305 條之恐嚇危害安全罪。公訴意旨
    雖認被告歐國樑於事實欄三所為，係犯刑法第346 條第3 項
    、第1 項之恐嚇取財未遂罪嫌。惟按刑法第346 條第1 項之
    恐嚇取財罪，係以意圖為自己或第三人不法所有為構成要件
    之一，若僅以恐嚇方法使人交付財物，而並無不法所有之意
    圖者，縱令其行為或可觸犯他項罪名，要無由成立本條之恐
    嚇取財罪（最高法院24年上字第3666號判例參照）。查被告
    歐國樑於98年10月21日以車輛遭毀損為由，要求曹永燦逕予
    賠償，而被告歐國樑之車輛確遭人割劃板金並有修車費用支
    出，已如上述，且若被告歐國樑車輛板金真係遭曹永燦或金
    祥力公司員工所割劃，曹永燦亦難謂無賠償責任，是被告歐
    國樑主觀上自認因曹永燦或金祥力公司員工割劃其車輛板金
    ，致其蒙受修車費用支出之損失，進而要求曹永燦應為賠償
    ，則被告歐國樑於前揭時地要求曹永燦給付時，縱有恐嚇手
    段，但其目的僅在要求曹永燦賠償其支出修車費用之損失，
    尚難遽認被告歐國樑主觀上有為自己不法所有之意圖，依上
    判例，自無由成立恐嚇取財未遂罪，此部分公訴意旨容有未
    洽，應於基本社會事實同一之範圍內，依法變更起訴法條，
    併予敘明。
  (二)被告二人間，就事實欄二所示之98年10月17日恐嚇危害安全
    部分之犯行，有犯意聯絡及行為分擔，為共同正犯。被告歐
    國樑於事實欄一所示之附表編號8 所為犯行，係以一毀損行
    為，損壞分屬呈鋼公司、金祥力公司之二財產法益，而同時
    觸犯二相同罪名，為想像競合犯，應僅論以一毀損他人物品
    罪。又被告歐國樑於各次恐嚇曹永燦等危害安全、強制未遂
    之同一時地，同時公然侮辱曹永燦，於被告歐國樑主觀犯意
    及客觀行為觀之，顯係出於一行為觸犯二不同罪名為想像競
    合犯，應分別僅論以一恐嚇曹永燦危害安全、強制未遂罪。
    又被告歐國樑所為毀損他人物品、恐嚇危害安全、強制未遂
    ，於主觀犯意及客觀行為，均不相同，而基於刑罰公平原則
    之考量，杜絕僥倖之犯罪心理，並避免易致鼓勵犯罪之誤解
    ，於94年2 月2 日修正公布而自95 年7月1 日起施行之刑法
    ，已刪除第56條連續犯之規定，行為人反覆實行之犯罪行為
    茍係在刑法修正施行後者，因法律之修正已生阻斷連續犯之
    法律效果，除認應合於接續犯、繼續犯、集合犯等實質上一
    罪關係而以一罪論處外，基於一罪一罰之刑罰公平性，自應
    併合處罰。本件被告歐國樑所為各次毀損他人物品、各次恐
    嚇危害安全之犯行，均在刑法修正施行後所為，且非密接時
    地之數舉動接續或反覆實行，亦與接續犯概念不合，其於本
    案所犯各罪，犯意個別，行為互殊，應分論併罰。再被告歐
    國樑於事實欄三所為強制未遂犯行，既屬未遂犯，乃依刑法
    第25條第2 項規定，按既遂犯之刑予以減輕。
三、原審法院因認被告等前揭犯行罪證明確予以論科固非無見，
    惟查被告等於本院審理中已與告訴人等達成和解，告訴人等
    不願再行訴究，有刑事撤回告訴狀在卷足憑，原審未及審酌
    ；又被告歐國樑於各次恐嚇曹永燦等危害安全、強制未遂之
    同一時地，同時公然侮辱曹永燦，於被告歐國樑主觀犯意及
    客觀行為觀之，顯係出於一行為觸犯二不同罪名為想像競合
    犯，原審予以分論併罰亦有未合，是被告上訴為有理由，自
    應由本院將原判決及執行刑撤銷改判。爰審酌被告歐國樑素
    行不佳，其固認告訴人曹永燦或金祥力公司有路霸行為，懷
    疑車輛遭曹永燦或金祥力公司員工割劃板金，惟不思以檢舉
    或報警等正當手段解決，竟私自以毀損他人物品之手段為報
    復，並為恐嚇及在未究明何人刮車前以強脅手段要告訴人曹
    永燦逕予賠償，雖未得逞，然其行徑已足使告訴人曹永燦、
    楊舒雯終日惶惶，陷於恐懼深淵，嚴重影響其等居住安寧，
    ；被告歐昶聖前因竊盜、詐欺案件經原審法院宣告緩刑，有
    本院被告前案紀錄表附卷可按，於緩刑期間竟不思謹言慎行
    ，對於其父被告歐國樑與鄰居之糾紛，非但未設法排解，反
    更持菜刀與之共同為恐嚇行為，亦應非難，惟衡以被告二人
    於上訴本院時已坦白認罪，當庭向告訴人道歉並與告訴人達
    成和解，顯有悔意之犯後態度，及其等犯罪之動機、目的、
    手段、智識程度等一切情狀，分別各量處如主文所示之刑，
    並均諭知易科罰金之折算標準，再定被告歐國樑應執行之刑
    及諭知易科罰金之折算標準。被告歐國樑其於刑之執行完畢
    後五年以內未曾受有期徒刑以上刑之宣告，有本院被告全國
    前案紀錄表可稽，其因一時失慮致罹刑典，事後已坦承犯行
    ，深具悔意，且已與被害人和解，經此刑之宣告後，應知警
    惕，而無再犯之虞，本院因認歐國樑部分以暫不執行其刑為
    適當，併予以宣告緩刑伍年，以勵自新。至於歐旭聖因詐欺
    案件甫於98年11月20日經士林地方法院判決有期徒刑四月，
    緩刑二年確定，自不合宣告緩刑要件，併此敘明。
據上論斷，應依刑事訴訟法第369 條第1 項前段、第364 條、第
299 條第1 項前段、第300 條，刑法第28條、第354 條、第305
條、第304 條第2 項、第1 項、第55條、第25條第2 項、第41條
第1 項、第8 項、第51條第5 款、第74條第1 項第2 款、刑法施
行法第1 條之1 ，判決如主文。
本案經檢察官劉文水到庭執行職務。
中    華    民    國   100    年    5     月    18    日
                  刑事第二庭審判長法  官  洪光燦
                                  法  官  林恆吉
                                  法  官  宋明蒼
以上正本證明與原本無異。
不得上訴。
                                  書記官  陳紀語
中    華    民    國   100    年    5     月    18    日
附錄：本案論罪科刑法條全文
中華民國刑法第354條
（毀損器物罪）
毀棄、損壞前二條以外之他人之物或致令不堪用，足以生損害於
公眾或他人者，處2 年以下有期徒刑、拘役或5 百元以下罰金。
中華民國刑法第305條
（恐嚇危害安全罪）
以加害生命、身體、自由、名譽、財產之事，恐嚇他人致生危害
於安全者，處2 年以下有期徒刑、拘役或3 百元以下罰金。
中華民國刑法第304條
（強制罪）
以強暴、脅迫使人行無義務之事或妨害人行使權利者，處3 年以
下有期徒刑、拘役或3 百元以下罰金。
前項之未遂犯罰之。
  附表一：歐國樑毀損罪部分
┌──┬──────┬──────┬─────────┬─────────┐
│編號│行為時間    │被害人      │損壞之物品        │論罪科刑          │
├──┼──────┼──────┼─────────┼─────────┤
│  1 │98年6 月4 日│金祥力公司  │車牌號碼4077-QV 號│毀損他人物品罪拾罪│
│    │晚上9 時許  │            │自用小客車後擋風玻│，各處有期徒刑參月│
│    │            │            │璃破損            │，如易科罰金均以新│
├──┼──────┼──────┼─────────┤台幣壹仟元折算壹日│
│  2 │98年6 月15日│金祥力公司  │車牌號碼DT-1938 號│。                │
│    │上午8 時30分│            │自用小客車右前葉子│                  │
│    │前某時許    │            │板凹損            │                  │
├──┼──────┼──────┼─────────┤                  │
│  3 │98年9 月24日│楊舒雯      │車牌號碼W6-0323 號│                  │
│    │上午8 時前某│            │自用小客車後行李箱│                  │
│    │時許        │            │蓋凹損            │                  │
├──┼──────┼──────┼─────────┤                  │
│  4 │98年9 月28日│楊舒雯      │車牌號碼W6-0323 號│                  │
│    │上午8 時前某│            │自用小客車前引擎蓋│                  │
│    │時許        │            │凹損、前擋風玻璃破│                  │
│    │            │            │損、後行李箱蓋毀損│                  │
├──┼──────┼──────┼─────────┤                  │
│  5 │98年10月6 日│金祥力公司  │車牌號碼4077-QV 號│                  │
│    │上午8 時前某│            │自用小客車雨刷桿、│                  │
│    │時許        │            │前飾板及前擋板金毀│                  │
│    │            │            │損                │                  │
├──┼──────┼──────┼─────────┤                  │
│  6 │98年10月17日│金祥力公司  │1.車牌號碼DT-1938 │                  │
│    │上午5 時許  │            │  號自用小客車後擋│                  │
│    │            │            │  風玻璃及後行李箱│                  │
│    │            │            │  蓋毀損          │                  │
│    │            │            │2.車牌號碼4077-QV │                  │
│    │            │            │  號自用小客車前擋│                  │
│    │            │            │  風玻璃毀損      │                  │
├──┼──────┼──────┼─────────┤                  │
│  7 │98年10月21日│金祥力公司  │車牌號碼DT-1938 號│                  │
│    │凌晨0 時許  │            │自用小客車車頂凹損│                  │
│    │            │            │                  │                  │
├──┼──────┼──────┼─────────┤                  │
│  8 │98年11月17日│1.呈鋼公司  │1.車牌號碼ECP-276 │                  │
│    │上午10時許（│            │  號輕型機車儀表板│                  │
│    │起訴書漏載）│2.金祥力公司│  蓋、後視鏡毀損  │                  │
│    │            │            │2.盆栽花盆毀損    │                  │
├──┼──────┼──────┼─────────┤                  │
│  9 │98年11月23日│金祥力公司  │1.車牌號碼4077-QV │                  │
│    │凌晨1 時許  │            │  號自用小客車車頂│                  │
│    │            │            │  毀損2.鐵製遮雨棚│                  │
│    │            │            │  毀損            │                  │
├──┼──────┼──────┼─────────┤                  │
│ 10 │98年11月26日│金祥力公司  │大門破損          │                  │
│    │下午2 時許  │            │                  │                  │
└──┴──────┴──────┴─────────┴─────────┘
  附表二：犯罪事實二、三、四部分
┌──┬──────────┬───┬───┬────────────────┬────────────┐
│編號│行為時間地點        │被  告│被害人│犯罪事實                        │論罪科刑                │
├──┼──────────┼───┼───┼────────────────┼────────────┤
│  1 │98年10月17日上午9 時│歐國樑│曹永燦│歐國樑向曹永燦恫稱：「我就是要│歐國樑犯共同恐嚇危害安全│
│    │許在士林區○○○路  │歐昶聖│      │  跟你開戰了啦」、「你隨時準備你│罪處有期徒刑參月，如易科│
│    │104巷7弄路口。      │兩人共│      │  車被砸啦」、「你看你車會不會被│罰金以新台幣壹仟元折算壹│
│    │                    │同基於│      │  砸，不會結束」等語，歐昶聖則手│日。                    │
│    │                    │恐嚇之│      │  持菜刀置於腰際，刀刃向上、向外│                        │
│    │                    │犯意聯│      │  ，對著曹永燦，並向之恫稱：「要│歐昶聖共同犯恐嚇危害安全│
│    │                    │絡    │      │  讓你吃土豆（臺語，意指子彈）」│罪，處有期徒刑參月，如易│
│    │                    │      │      │  等語。                        │科罰金以新台幣壹仟元折算│
│    │                    ├───┼───┼────────────────┤壹日。                  │
│    │                    │歐國樑│曹永燦│歐國樑為上揭恫嚇同時以「幹你娘│                        │
│    │                    │      │      │  」、「幹你娘雞歪」、「幹你娘老│                        │
│    │                    │      │      │  雞歪」、「肏你媽屄」等穢語辱罵│                        │
│    │                    │      │      │  曹永燦。                      │                        │
├──┼──────────┼───┼───┼────────────────┼────────────┤
│  2 │98年11月17日上午10時│歐國樑│曹永燦│歐國樑向曹永燦、楊舒雯恫稱：「│歐國樑犯恐嚇危害安全罪處│
│    │許在士林區○○○路  │      │楊舒雯│  你三不五時就要注意有無石頭丟到│有期徒刑參月，如易科罰金│
│    │104 巷7 弄路口。    │      │      │  你家來」、「恁爸…晚上砸不到車│以新台幣壹仟元折算壹日。│
│    │                    │      │      │  ，白天砸你辦公室啦，總會砸到」│                        │
│    │                    │      │      │  、「高興我就砸」等語。        │                        │
│    │                    │      ├───┼────────────────┤                        │
│    │                    │      │曹永燦│歐國樑為上揭恫嚇同時以「幹你娘│                        │
│    │                    │      │      │  」、「幹你娘雞歪」、「幹你娘老│                        │
│    │                    │      │      │  雞歪」、「肏你媽屄」等穢語辱罵│                        │
│    │                    │      │      │  曹永燦。                      │                        │
├──┼──────────┼───┼───┼────────────────┼────────────┤
│ 3  │98年10月21日凌晨0 時│歐國樑│曹永燦│歐國樑向曹永燦恫稱：「事情要處│歐國樑犯強制未遂罪處有期│
│    │許在士林區○○○路  │      │      │  理嗎，拿10萬元出來處理，不處理│徒刑參月，如易科罰金以新│
│    │104 巷7 弄路口。    │      │      │  也沒關係，那就準備要開戰」等語│台幣壹仟元折算壹日。    │
│    │                    │      │      │  ，致曹永燦心生畏懼，以此脅迫方│                        │
│    │                    │      │      │  式向曹永燦索賠。              │                        │
│    │                    │      │      │歐國樑為上揭恫嚇同時以「幹你娘│                        │
│    │                    │      │      │  」、「幹你娘雞歪」、「幹你娘老│                        │
│    │                    │      │      │  雞歪」、「肏你媽屄」等穢語辱罵│                        │
│    │                    │      │      │  曹永燦。                      │                        │
└──┴──────────┴───┴───┴────────────────┴────────────┘